【裁判字號】    98,交聲,4036
【裁判日期】    981224
【裁判案由】    交管條例聲異
【裁判全文】
臺灣板橋地方法院交通事件裁定        98年度交聲字第4036號
原處分機關  交通部公路總局臺北區監理所板橋監理站
異  議  人
即受處分人  甲○○
上列異議人即受處分人因違反道路交通管理處罰條例事件，對於
交通部公路總局臺北區監理所板橋監理站中華民國98年10月20日
所為之處分（原處分案號：板監裁字第裁41-CO0000000號），聲
明異議，本院裁定如下：
    主  文
原處分關於吊扣駕駛執照拾貳個月部分撤銷。
甲○○汽車駕駛人，駕駛汽車經測試檢定酒精濃度超過規定標準
，壹年內不得考領普通重型機車駕駛執照。
    理  由
一、原處分意旨略以：異議人即受處分人甲○○於民國97年9 月
    15日21時28分許，騎乘車號969-BKY 號重型機車，行經臺北
    縣板橋市○○路○ 段與溪頭街口時，為警攔停後經測得吐氣
    所含酒精成分為每毫升0.58毫克，有「汽車駕駛人酒精濃度
    超過規定標準（0.55毫克以上）」之違規行為，經臺北縣政
    府警察局海山分局交通分隊警員當場填製臺北縣政府警察局
    北縣警交字第CO0000000 號舉發違反道路交通管理事件通知
    單（下稱舉發通知單）舉發，再經原處分機關於98年10月20
    日以板監裁字第裁41-CO0000000號違反道路交通管理事件裁
    決書，依道路交通管理處罰條例第35條第1 項第1 款之規定
    ，裁處吊扣駕駛執照12個月，並依同條例第24條第1 項第2
    款（原處分漏載第1 項第2 款）之規定，施以道路交通安全
    講習。
二、異議意旨略以：伊當時係酒後騎乘機車違規，伊雖無機車駕
    照，應可改為延長考取機車駕照之處罰，惟原處分機關竟裁
    罰吊扣伊之普通小型車駕駛執照，為此聲明異議，請求撤銷
    原處分云云。
三、按道路交通管理處罰條例所稱之汽車，包括機器腳踏車，道
    路交通管理處罰條例第3 條第8 款定有明文。次按汽車駕駛
    人，駕駛汽車經測試檢定有下列情形之一者，處新臺幣15,0
    00元以上60,000元以下罰鍰，並當場移置保管該汽車及吊扣
    其駕駛執照1 年；因而肇事致人受傷者，並吊扣其駕駛執照
    2 年；致人重傷或死亡者，吊銷其駕駛執照，並不得再考領
    ：一、酒精濃度超過規定標準。又汽車駕駛人，有下列情形
    之一者，應接受道路交通安全講習：二、有第35條第1 項規
    定之情形，同條例第35條第1 項第1 款、第24條第1 項第2
    款分別定有明文。又汽車駕駛人飲用酒類後，其吐氣所含酒
    精濃度超過每公升0.25毫克者，不得駕車，道路交通安全規
    則第114 條第1 款亦有明文。
四、經查：
  (一)按交通法庭認為聲明異議有理由或聲明異議雖無理由而原處
    分不當或違法者，應以裁定將原處分「經聲明異議部分」撤
    銷，並自為裁定，道路交通案件處理辦法第20條前段定有明
    文。查異議人係針對其小型車普通駕駛執照遭吊扣部分聲明
    表明之旨，有異議人之聲明異議狀1 件在卷可佐（見本院卷
    第4 頁），足認本件聲明異議範圍為原處分關於「吊扣駕駛
    執照12個月」之部分，是依照上開規定，本院應在此範圍內
    審理裁定之，合先敘明。
  (二)異議人於97年9 月15日21時28分許，騎乘車號969-BKY 號重
    型機車，行經臺北縣板橋市○○路○ 段與溪頭路口時，為警
    攔停後經測得吐氣所含酒精成分為每毫升0.58毫克而掣單舉
    發之事實，為異議人所不爭執，並有舉發通知單及酒精濃度
    測定表各1 紙附卷可稽（見本院卷第7 、8 頁），是本件異
    議人為警測得其吐氣所含酒精濃度既達每公升0.58毫克，而
    超過每公升0.25毫克之標準，自屬「酒精濃度超過規定標準
    」，堪認異議人確有道路交通管理處罰條例第35條第1 項第
    1 款所定「汽車駕駛人駕駛汽車經測試檢定酒精濃度超過規
    定標準」之違規行為，殆無疑問。
  (三)異議人於67年5 月26日考領普通重型機車駕駛執照，惟其所
    有之普通重型機車駕駛執照先於96年12月6 日經吊扣，吊扣
    期間為1 年至97年12月5 日止；旋又於97年1 月18日經註銷
    ，註銷期間為1 年至98年1 月17日止等情，有機車駕照基本
    資料表1 紙在卷可參（見本院卷第12頁），足見異議人於上
    開時、地，酒後駕駛重型機車時，並未持有合法之重型機車
    駕駛執照。
  (四)又汽車駕駛人駕駛汽車經測試檢定酒精濃度超過規定標準者
    ，吊扣其駕駛執照1 年（另施以道路交通安全講習部分，因
    並非本件聲明異議之範圍，爰不贅述之），道路交通管理處
    罰條例第35條第1 項固定有明文，惟該條並未明定其應吊扣
    駕駛執照之種類，故有關吊扣駕駛執照之效力與執行，乃須
    依同條例第68條規定處理，而同條例第68條規定業於94年12
    月14日修正，並自95年3 月1 日起施行，其修正前原條文規
    定「汽車駕駛人，因違反本條例及道路交通安全規則之規定
    ，受吊扣或吊銷駕駛執照處分時，吊扣或吊銷其持有各級車
    類之駕駛執照」等語，修正後條文則規定「汽車駕駛人，因
    違反本條例及道路交通安全規則之規定，受吊銷駕駛執照處
    分時，吊銷其持有各級車類之駕駛執照。」等語，經比較兩
    者差異，係將原條文中之「吊扣或」3 字刪除，考其立法過
    程，修正前之原提案修正條文為「汽、機車駕駛人，因違反
    本條例及道路交通安全規則之規定，受吊扣或吊銷駕駛執照
    處分時，吊扣或吊銷其違法或違規當時所駕駛車輛之駕駛執
    照。」等語，交通部雖於立法院委員審查會時表達反對意見
    ，認為此修正結果將產生如駕駛人以其領有之聯結車、大客
    車、大貨車駕駛執照駕駛小型車，而有違規酒後駕車、肇事
    逃逸等情時，將無法吊扣或吊銷其所持駕駛執照，以達有效
    處罰與維護道路交通安全之目的，然立法者考量因違規而吊
    扣駕照，不宜連其他如職業上、生活上所需之駕照一併吊扣
    ，否則恐影響人民工作及生活甚鉅，有失之過酷等情，最終
    協商通過之道路交通管理處罰條例第68條，乃將「吊扣或」
    3 字刪除（參見立法院公報94卷48期3430號二冊107 至136
    頁、94卷70期3452號135 至141 頁），準此以觀，上揭立法
    者之真意，係汽車駕駛人因違反道路交通管理處罰條例及道
    路交通安全規則之規定而受「吊銷駕照」處分時，應一併吊
    銷其持有各級車類之駕駛執照，惟於受「吊扣」駕駛執照處
    分時，僅「吊扣」其違規當時所駕駛車輛之駕駛執照即可，
    不能擴大適用而將其所持有各級車類之駕駛執照均予「吊扣
    」，是依立法解釋，道路交通管理處罰條例第68條所定「吊
    扣」駕駛執照之效力與執行，均應予以限縮，原處分機關依
    交通部相關函釋（94年9 月15日交路字第0940051433號函、
    89年8 月30日交路89字第008861號函），以該條例第68條規
    定，修正後僅刪除「吊扣」規定，並無修正吊銷規定，認仍
    應吊扣（銷）駕駛執照等語，顯然違反該條例第68條修正理
    由之意旨，亦與現行之道路交通管理處罰條例第68條之規定
    未合；再衡諸酒醉駕車行為所產生之道路交通往來危險，雖
    不因駕駛車輛種類不同有所差別，惟依其所駕駛車輛種類之
    不同，倘因而肇致交通事故，其所造成之實害結果仍會有所
    差別，在此情況下，倘不論汽車駕駛人可能造成之實害結果
    如何，均一律吊扣其所持有之各類車輛駕駛執照，亦有違「
    相同事件相同處理，不同事件不同處理」之平等原則；況「
    吊扣」汽車駕駛人所持有各級車類之駕駛執照，固可達成限
    制受處分人繼續駕駛自用小客車之目的，惟亦同時限制其駕
    駛其他種車輛之權利，其使用之手段顯已逾所欲達到之目的
    ，尤不符比例原則。綜上所述，汽車駕駛人有道路交通管理
    處罰條例第35條第1 項第1 款所規定之違規行為而吊扣其駕
    駛執照時，僅能吊扣其違規當時違規當時所駕駛車輛之駕駛
    執照，不得再吊扣其所持有與駕駛違規車輛無關之其他各級
    車類駕駛執照（臺灣高等法院暨所屬法院97年法律座談會刑
    事類提案第40號討論暨審查意見參照），依前說明，本件異
    議人既係違規酒後騎乘重型機車，應僅能吊扣其重型機車駕
    駛執照，惟異議人於騎乘上開重型機車時，僅持有普通小型
    車駕駛執照，並未持有重型機車駕駛執照可供吊扣，業如前
    述，是本件自無從對異議人裁處吊扣重型機車駕駛執照之處
    分。惟參酌道路交通管理處罰條例第67條第6 項之規定，於
    違規酒後駕車然屬無照駕駛之情況下，應將「吊扣」之處罰
    規定轉換為「禁止在最長吊扣期間內考領駕照」之處罰。從
    而，原處分機關於職務上既已明知受處分人並未持有重型機
    車駕照，即應依道路交通管理處罰條例第67條第6 項之規定
    ，轉為裁罰異議人在所規定最長吊扣期間內（依同條例第35
    條第1 項第1 款規定，吊扣駕照最長期間為1 年），不得考
    領重型機車駕照；詎其竟仍對異議人裁處吊扣（小型車普通
    ）駕駛執照之處分，於法即有違誤。
  (五)至異議人明知其無重型機車駕駛執照，於前開時、地，仍酒
    後騎乘重型機車，除應成立首揭道路交通管理處罰條例第35
    條第1 項第1 款之違規外，復構成同條例關於無照駕駛之交
    通違規，本均應處罰。惟按一行為違反數個行政法上義務規
    定而應處罰鍰者，依法定罰鍰額最高之規定裁處，行政罰法
    第24條第1 項前段定有明文。是異議人既係以一駕車行為，
    同時觸犯上述二項交通違規，依法自應從一重處罰之；而就
    汽車駕駛人酒精濃度超過規定標準之違規部分，依道路交通
    管理處罰條例第35條第1 項所定之罰鍰額為15,000元以上60
    ,000元以下，異議人另所違反之無照駕駛重型機車之罰鍰額
    至多則僅係3,600 元（參見同條例第22條第1 項第4 款），
    自應從一重而依該條例第35條第1 項第1 款處罰即可。
五、綜上所述，異議人確有於前述時、地，騎乘重型機車，而有
    「汽車駕駛人酒精濃度超過規定標準（0.55毫克以上）」之
    違規行為，洵堪認定。原處分機關疏未考量現行道路交通管
    理處罰條例第68條修正規定與內涵，即不得吊扣受處分人現
    尚有效之其他各級駕駛執照，竟裁處吊扣普通小型車駕駛執
    照12個月之處分，於法自有未洽，異議人執此聲明異議，為
    有理由，自應由本院將原處分撤銷，並諭知如主文第2 項所
    示之處罰，以期適法。
據上論斷，應依道路交通管理處罰條例第87條第2 項，道路交通
案件處理辦法第20條，裁定如主文。
中    華    民    國    98    年    12    月    24    日
                  交通法庭    法  官  鄧雅心
以上正本證明與原本無異。
如不服本裁定，應於送達後5 日內，向本院提出抗告狀。
                              書記官  王小芬
中    華    民    國    98    年    12    月    24    日


司法院資訊處製作；財團法人民間司法改革基金會備份。
